臺灣高等法院民事裁定
110年度抗字第1248號
抗  告  人  林宜煌  
            林張美玉

上列抗告人因與相對人林宜長等間聲請假處分事件，對於中華民
國110年4月7日臺灣新北地方法院裁定(110年度全字第41號)提起
抗告，本院裁定如下：
    主  文
抗告駁回。
抗告訴訟費用由抗告人負擔。
    理  由
一、按債權人就金錢請求以外之請求，因請求標的之現狀變更，
    有日後不能強制執行，或甚難執行之虞者，欲保全強制執行
    者，得聲請假處分，為民事訴訟法第532條所明定。所謂請 
    求標的現狀變更，包括為請求標的之物，其從前存在之狀態
    將有變更，不以其現狀已變更為限(最高法院110年度台抗字
    第988 號裁判參照)。又債權人聲請假處分，就假處分之請
    求及原因如絲毫未提出能即時調查之證據以釋明者，固應駁
    回其聲請。惟請求及假處分之原因如經釋明而有不足，而債
    權人陳明願供擔保或法院認為適當者，仍得命供擔保以補其
    釋明之不足，准為假處分，此觀民事訴訟法第533條準用第5
    26條第1項、第2項之規定自明。所謂釋明，乃當事人提出之
    證據雖未能使法院達於確信之程度，但可使法院得薄弱之心
    證，信其事實上之主張大概為如此，即為已足。是依當事人
    之陳述及提出之相關證據，倘可使法院得薄弱之心證，信其
    事實上之主張大概為如此者，即不得謂為未釋明。至債權人
    本案之請求有無理由，乃實體上之問題，應循訴訟程序處理
    ，尚非假處分程序所應審究(最高法院103年度台抗字第806
    號裁定意旨參照)。
二、相對人聲請意旨略以：伊之祖先林開智(下稱其名）與第三人林開興、林開進（下各稱其名，與林開智合稱林開興等3人）原共同承租附表一、二所示土地(下稱系爭土地)耕作，訂有三七五租約，林開興等3人嗣因耕地放領取得系爭土地之所有權，並借名登記於林開進長子林先桂（下稱其名）名下。林先桂於民國68年間將系爭土地返還予林開興、林開智各三分之一，林開智部分則借名登記在其長子林先對三子即抗告人林宜煌(下稱其名)名下，實際所有權人則為林開智之長子林先對、次子林先壽，每人各二分之一。林先壽於96年3月20日死亡，伊為林先壽之全體繼承人，並曾與林宜煌達成返還系爭土地之協議，惟林宜煌嗣後反悔拒絕履約，並將附表二之土地以夫妻贈與方式移轉登記予抗告人林張美玉（下稱其名）進行脫產。伊業已終止與林宜煌間之借名登記契約，並起訴請求林宜煌返還系爭土地，撤銷抗告人間附表二之贈與及物權移轉行為。若未予假處分，日後恐有不能或甚難強制執行之虞，依民事訴訟法第 532條規定，聲請假處分，並願供擔保以補釋明之不足等語。經原法院認有理由，准相對人供擔保後為假處分。　　 
三、抗告意旨略以：系爭土地係林宜煌購買，並非林開智或林先壽借名登記，相對人主張借名登記之過程，前後矛盾且不符經驗法則；又林先對之部分繼承人在本院109年度重家上更一字第2號分割遺產事件中，以同一理由主張林宜煌名下如附表一編號3、4、5、9及附表二之土地，係林先對借名登記，屬林先對之遺產，已經判決認定並無借名登記關係在案(下稱另案判決)。本件相對人對於假處分之請求及原因均未釋明，不符合假處分之要件，原法院准相對人供擔保後為假處分，顯有未洽，爰聲明廢棄等語。　　

四、查相對人主張林開智因耕地放領取得系爭土地之所有權，先
    借名登記於林先桂名下，林先桂返還系爭土地時，再借名登
    記於林宜煌名下，實際所有權人為林開智之子林先對、林先
    壽，相對人為林先壽之全體繼承人，已訴請林宜煌返還系爭
    土地等情，業據其提出族譜、戶籍謄本、土地登記簿謄本、
    約定書、民事起訴狀、會議紀錄、調解通知書及土地異動索
    引、開庭通知書為據(見原法院卷第25頁至83頁、本院卷第1
    35至137頁)，參以抗告人提出之土地登記簿（見本院卷第45
    至48頁），堪認其假處分之請求，已有相當之釋明；又相對
    人主張林宜煌將附表二之土地移轉登記予林張美玉，抗告人
    隨時可能處分系爭土地，致請求標的之現狀變更，有日後不
    能強制執行，或甚難執行之虞等情，亦據其提出土地登記謄
    本及異動索引釋明(見原法院卷第57、83頁)，雖其釋明尚有
    不足，然擔保足以補之。至抗告人抗辯系爭土地係林宜煌購
    買，及另案判決認定部分系爭土地無借名登記關係，林宜煌
    與林開智或林先壽間並無借名登記關係云云，核均係實體法
    律關係之爭執，非假處分所應審究，且另案判決係林宜煌與
    林先對其餘繼承人之爭執，本件相對人是林先壽之繼承人，
    尚未能因另案判決之認定，遽認相對人對林宜煌就附表一編
    號2、4、5、9及附表二之土地並無任何請求存在。從而，原
    裁定依系爭土地之價值暨系爭土地於本案訴訟審判期間因遭
    假處分無法及時處分獲取價金可能受有之法定遲延利息損害
    ，准相對人供擔保後為假處分，並無不合。抗告意旨指摘原
    裁定不當，聲明廢棄，為無理由，應駁回其抗告。
五、據上論結，本件抗告為無理由，爰裁定如主文。 
中　　華　　民　　國　　110 　年　　12　　月　　2  　日
                    民事第三庭
                        審判長法  官  王怡雯
                              法  官  王育珍
                              法  官  吳素勤
正本係照原本作成。
本裁定除以適用法規顯有錯誤為理由外，不得再抗告。如提起再
抗告，應於收受送達後10日內委任律師為代理人向本院提出再抗
告狀。並繳納再抗告費新臺幣１千元。
中　　華　　民　　國　　110 　年　　12　　月　　6 　　日
　　　　　　　　　    　　　　書記官  林敬傑 

附表一：
編 號 土地坐落    面積(㎡) 權利範圍 假處分範圍  縣市 鄉鎮市區 段 地號    1 新北市 土城區 延吉段 75 96.63 2/3 1/2 2 新北市 土城區 延吉段 75-1 102.38 2/3 1/2 3 新北市 土城區 延吉段 76 2,693.43 1/1 1/2 4 新北市 土城區 延吉段 76-1 16.13 1/1 1/2 5 新北市 土城區 延吉段 76-2 40.29 1/1 1/2 6 新北市 土城區 延吉段 76-4 150 1/1 1/2 7 新北市 土城區 延吉段 76-5 95.54 1/1 1/2 8 新北市 土城區 延吉段 76-6 134.29 1/1 1/2 9 新北市 土城區 延吉段 78-1 299.66 1/1 1/2 10 新北市 土城區 延吉段 78-3 58.65 1/1 1/2 

附表二：
編 號 土地坐落    面積(㎡) 權利範圍 假處分範圍  縣市 鄉鎮市區 段 地號    1 新北市 土城區 延吉段 78 1,013.29 1/1 1/2